臺灣高等法院刑事判決　　　　　　　　94年度交上訴字第71號
上　訴　人　臺灣臺北地方法院檢察署檢察官
上　訴　人
即　被　告　甲○○
上列上訴人因被告公共危險等案件，不服臺灣臺北地方法院94年
度交訴字第6號，中華民國94年3月17日第一審判決（起訴案號
：臺灣臺北地方法院檢察署93年度偵字第18797號及併辦案號：
94 年度偵字第2632號），提起上訴，本院判決如下：
    主  文
原判決關於過失致死及定執行刑部分撤銷。
甲○○從事業務之人，因業務上之過失致人於死，累犯，處有期
徒刑壹年肆月。
其餘上訴駁回。
撤銷改判部分所處有期徒刑壹年肆月與上訴駁回部分所處有期徒
刑壹年，應執行有期徒刑貳年壹月。
    事  實
一、甲○○前因懲治盜匪條例案件，經本院臺中分院80年度上訴
    字第29號判決判處有期徒刑8年，並經最高法院80 年度臺上
    字第2905號判決駁回上訴確定，入監執行至民國83 年2月7
    日假釋出監，嗣於假釋付保護管束期間，另因違反槍砲彈藥
    刀械管制條例案件，經臺灣臺中地方法院86年度易字第5589
    號判決判處有期徒刑2年確定，前開假釋亦因而遭撤銷，再
    度入監執行，於91年3月27日獲假釋出監，於93年8月24日縮
    刑期滿執行完畢。詎甲○○猶不知悛悔、警惕，其任職於位
    在臺北市中山區○○○路111號康賜股份有限公司（即希望
    小館餐廳），擔任負責人康陳銘之司機，負責駕駛車牌號碼
    1957-DN號朋馳（BENZ）牌銀白色自小客車載送康陳銘之業
    務，為從事業務之人，93年10月17日夜間11時許，甲○○與
    公司同事高志雄在臺北市○○○路119巷內某卡拉OK 酒店內
    飲酒，甲○○飲用經水稀釋之約翰走路（Johnny- Walker）
    牌黑牌威士忌一杯，惟尚未達於不能安全駕駛動力交通工具
    之程度時，突接獲其妻來電要其返家探視生病之女兒，甲○
    ○即於93年10月18日凌晨1時許前往停放前開自小客車之臺
    北市○○○路107巷28號「福金寶」停車塔，駕駛上開自小
    客車欲返家，其沿臺北市○○○路○段北往南方向行駛，於
    同日凌晨1時05分許，行經新生北路一段、長安東路一、二
    段交岔口時，適有臺北市政府警察局中山分局交通分隊員警
    黃誠、吳家錦在該處執行酒測勤務，甲○○見狀恐遭酒測，
    心虛倒車致上開自小客車左後車尾撞及新生北路高架橋下匝
    道橋墩，並加速向前衝過攔檢點後，右轉臺北市○○○路○
    段東向西方向行駛以逃避警方追緝，其於同日凌晨1時07分
    許，行經臺北市中山區○○○路○段53巷（北側）與30巷（
    南側）交岔路口時，該交岔路口長安東路一段方向為紅燈，
    且有行人陳孟宏自長安東路一段30巷由南往北沿行人穿越道
    欲穿越長安東路一段，甲○○本應注意汽車行駛時應注意車
    前狀況，駛至交岔路口及行人穿越道時，應遵守燈光號誌之
    指示，減速慢行，遇有行人穿越時，無論有無交通警察指揮
    或號誌指示，均應暫停讓行人先行通過，且依當時情況，天
    候晴、夜間有照明、路面為柏油鋪裝、乾燥、無缺陷及障礙
    物、視距良好，依客觀情形並無不能注意之情事，竟疏於注
    意，駕車闖越紅燈及行人穿越道，上開自小客車左前側因而
    撞及正行走於行人穿越道之陳孟宏，致陳孟宏受有頭部外傷
    併蜘蛛膜下腔出血、下肢多處骨折之傷害，甲○○明知其駕
    車肇事致人受傷，竟未停車察看及採取必要救護措施，竟另
    行起意駕車逃離現場，陳孟宏經送臺北馬偕紀念醫院急救，
    仍於93年10月19日凌晨5時20分許因上開傷勢不治死亡。
二、案經被害人陳孟宏之父乙○○訴由臺北市政府警察局中山分
    局移送臺灣臺北地方法院檢察署檢察官偵查起訴及就同一事
    實移送併辦。
    理  由
一、訊據被告甲○○對於前揭發生車禍、其為司機及逃逸之事實
    坦承不諱，惟辯稱其係下班後駕車非業務過失行為及其為自
    首云云，然查被告甲○○對於其為司機於前揭時地發生車禍
    及逃逸之事實於警詢、偵查及原審審理中坦承不諱，核與證
    人即目擊車禍發生經過之路人林筮堯、證人即康賜股份有限
    公司負責人康陳銘、證人即福金寶停車場管理員徐奇萬、證
    人高志雄之證述內容相符，復有卷附被告之人事資料動態登
    記卡、臺北市政府警察局中山分局交通分隊員警黃誠、吳家
    錦報告書、道路交通事故現場圖、補充資料表、談話紀錄表
    、道路交通事故調查報告表、現場及車損照片16幀、道路交
    通事故當事人登記聯單、肇事人自首情形紀錄表、疑似道路
    交通事故肇事逃逸追查表、臺北市政府消防局救護紀錄表、
    救災救護勤務指揮中心服務紀錄表、福金寶停車場監視錄影
    帶翻拍照片2幀、被害人陳孟宏之臺北馬偕紀念醫院診斷證
    明書、臺灣臺北地方法院檢察署相驗屍體證明書、驗斷書等
    可資佐證，復經原審勘驗福金寶停車塔監視錄影帶中被告駕
    駛車牌號碼1957-DN號自小客車離開該停車塔及返回停車塔
    之時間（離開時間為93年10月18日凌晨1時0分58秒許、返回
    時間為同日凌晨1時31分44秒許）、動作等明確，有原審94
    年3月2日勘驗筆錄1份可稽，至被告、證人徐奇萬於警詢時
    雖供稱被告係於93年10月18日凌晨零時許駕車離開福金寶停
    車場，證人徐奇萬更證稱被告於同日凌晨2時許始返回該停
    車場，證人林筮堯於原審訊問時則證稱目擊車禍發生時間為
    93年10月18日晚間12時50分許（見原審94年3月3日審判筆錄
    ）、證人高志雄則證稱被告係於93年10月17日晚間11時許進
    入酒店飲酒，停留約半小時後離開等語（同上審判筆錄），
    然上開被告、證人之供、證述，本即難期對於時間之記憶準
    確而無任何偏差，且證人林筮堯於警詢時則明確證稱係於93
    年10月18日凌晨1時07分許目擊車禍發生，警員黃誠、吳家
    錦前開報告書亦載明被告係於93年10月18日凌晨1時5分許逃
    避警方酒測攔檢等情明確，核與前開勘驗筆錄勘驗監視錄影
    帶之時間相符，自當以前開監視錄影帶所載時間為準，至上
    揭證人對於時間上記憶之些微出入，對於本件犯罪事實之認
    定，尚無影響；次按汽車行駛時，駕駛人應注意車前狀況，
    駛至交岔路口及行人穿越道時，應遵守燈光號誌之指示，減
    速慢行，遇有行人穿越時，無論有無交通警察指揮或號誌指
    示，均應暫停讓行人先行通過，道路交通安全規則第94條第
    3項、第102條第1項第1款、第103條規定甚明，本件犯罪發
    生時，天候晴、夜間有照明、路面為柏油鋪裝、乾燥、無缺
    陷及障礙物、視距良好等情，有臺北市○○○○○道路交通
    事故調查報告表1份在卷可稽，是依當時客觀情形，被告並
    非不能注意，竟疏於注意而駕車闖越紅燈及行人穿越道，撞
    及正在行人穿越道行走之被害人陳孟宏，其有過失甚明；且
    被告駕車撞及陳孟宏，致陳孟宏當場受有頭部外傷併蜘蛛膜
    下腔出血、下肢多處骨折之傷害，延至93 年10月19日凌晨5
    時20分許不治死亡，有臺北馬偕紀念醫院診斷證明書、臺灣
    臺北地方法院檢察署相驗屍體證明書、驗斷書等存卷可按，
    被告之過失行為與被害人死亡之結果間有因果關係，是被告
    過失致人於死之行為已臻明確；再被告為康賜股份有限公司
    負責人康陳銘之司機，負責駕駛車牌號碼1957-DN號朋馳（
    BEN Z）牌銀白色自小客車載送康陳銘之業務，業經被告及
    證人康陳銘供、證述屬實，被告自屬為從事駕駛業務之人，
    按刑法上所謂業務，係指以反覆同種類之行為目的之社會活
    動而言，執行此項業務，縱令欠缺形式上之條件，仍無礙於
    業務之性質，被告既以駕車為其業務，因駕車所發生之過失
    行為，自屬業務過失行為，最高法院86年度台上字第1050號
    判決要旨著有明文，是被告雖稱其係於下班時間發生車禍，
    惟其本身既為專業駕駛人，駕駛前揭公司之車於前揭時地發
    生車禍，揆諸最高法院前揭判決之要旨，被告之行為自屬業
    務過失之行為，又被告肇事致人死傷而逃逸後，於翌（93年
    10 月19）日下午4時30分許始前往臺北市政府警察局中山分
    局中山一派出所到案，然有偵查犯罪權限之臺北市政府警察
    局交通警察大隊中山分隊業於93年10月18日即已查知肇事車
    輛車號、車型，有卷附道路交通事故當事人登記聯單、肇事
    人自首情形紀錄表、疑似道路交通事故肇事逃逸追查表可稽
    ，且告訴人乙○○於93年10月18日19時35分於派出所製作筆
    錄時即已明確表明對被告甲○○提出告訴（見93年度偵字第
    1879 7號卷第17頁背面），證人康陳銘於93年10月18日於警
    員查證，在派出所製作筆錄時，亦已表明司機係被告（見93
    年度偵字第18797號卷第20頁），證人徐奇萬於93年10月18
    日於警員查證，在派出所製作筆錄時，亦已表明開前揭車之
    人係被告（見93年度偵字第18797號卷第22頁），被告係於
    其犯罪被發覺後始至警局投案，與自首之要件不合，並不構
    成自首，被告前揭之所辯，無非卸責之詞，不足採信，本件
    事證明確，被告犯行堪以認定。
二、核被告所為，係犯刑法第276條第2項因業務過失致人於死罪
    、第185條之4駕駛動力交通工具肇事，致人於死而逃逸罪，
    所犯2罪間，犯意各別、罪名有異，應分論併罰；被告前因
    懲治盜匪條例案件，經本院臺中分院80年度上訴字第29號判
    決判處有期徒刑8年，並經最高法院80年度臺上字第29 05號
    判決駁回上訴確定，入監執行至民國83年2月7日假釋出監，
    嗣於假釋付保護管束期間，另因違反槍砲彈藥刀械管制條例
    案件，經臺灣臺中地方法院86年度易字第5589號判決判處有
    期徒刑2年確定，前開假釋亦因而遭撤銷，再度入監執行，
    於91年3月27日獲假釋出監，於93年8月24日縮刑期滿執行完
    畢等情，有被告全國前案紀錄表在卷可稽，其受有期徒刑之
    執行完畢，5年內再犯本件有期徒刑以上之罪，為累犯，依
    法就上開2罪均加重其刑，又被告駕車行經行人穿越道不依
    規定讓行人優先通行，因而致人受傷或死亡，爰依道路交通
    管理處罰條例第86條第1項規定，就因過失致人於死罪部分
    遞加重其刑。臺灣臺北地方法院檢察署以94年度偵字第6537
    號就前揭論罪科刑之同一事實移送併案，本院自得併予審理
    。
三、公訴意旨另略以被告於93年10月17日晚間11時許，在臺北市
    ○○○路119巷卡拉OK店服用威士忌等酒類後，明知已不能
    安全動力交通工具，仍於同年月18日凌晨1時05分許，駕駛
    車牌號碼1957-DN號自小客車，由北向南沿臺北市○○○路
    行駛，因認被告涉有刑法第185 條之3服用酒類，不能安全
    駕駛動力交通工具而駕駛罪嫌。公訴意旨認被告有刑法第18
    5條之3罪嫌，無非係以被告之供述、證人徐奇萬之證述內容
    為據。按犯罪事實應依證據認定之，無證據不得認定犯罪事
    實，又不能證明被告犯罪者，應諭知無罪之判決，刑事訴訟
    法第15 4條第2項、第301條第1項分別定有明文。次按認定
    犯罪事實所憑之證據，雖不以直接證據為限，間接證據亦包
    括在內；然無論直接或間接證據，其為訴訟上之證明，須於
    通常一般之人均不致於有所懷疑，而得確信其為真實之程度
    者，始得據為有罪之認定，倘其證明尚未達到此一程度，而
    有合理性懷疑之存在，無從為有罪之確信時，自應為被告無
    罪之判決，最高法院76年度臺上字第4986號判例意旨亦可參
    照。本件訊據被告固不諱言有於駕車肇事前，在臺北市○○
    ○路119巷內某卡拉OK酒店內飲用經水稀釋之約翰走路（Joh
    nny-Walker）牌黑牌威士忌一杯，核與證人即與之相偕飲酒
    之高志雄證述內容相符，惟被告辯稱伊雖有飲酒，然精神及
    辨識能力尚佳，未達於不能安全駕駛動力交通工具之程度，
    本件車禍係因閃避警方查緝、疏於注意而發生等語。查被告
    係於93年10月19日下午4時30分許始前往臺北市政府警察局
    中山分局中山一派出所到案，因距離本件案發時間已逾1 日
    有餘，故員警並未對被告進行酒精測試等情，有卷附公務電
    話紀錄1紙可稽；又訊之證人高志雄亦證稱：「（甲○○離
    開時意識是否清醒，講話神態有無不一樣之處？）沒有，意
    識清楚，講話正常，沒有發酒瘋。（當天甲○○喝酒後，講
    話是否會不清楚，走路是否會不穩？）均不會，我事後有問
    他事情怎麼發生，他說警察在追他，他逃給警察追，所以就
    撞到人」等語（見原審94年3月3日審判筆錄）；況被告於93
    年10月18日凌晨1時0分許前往福金寶停車塔欲取1957-DN 號
    自小客車離開時，曾與停車塔管理室內人員交談，且行走步
    態尚稱穩定等情，有原審94年3月2日勘驗筆錄在卷可稽，是
    上開證據，尚無不利於被告之處。證人徐奇萬固於警詢時證
    稱：「我有聞到『美國』（按指被告）滿身酒味，看起來好
    像有喝酒」等語（見偵卷第21頁反面），然滿身酒味不過係
    飲酒一定程度後身體之正常反應，且視各飲酒人之身體狀況
    而異，況被告於停車塔前取車離開時之動作、步態均稱穩定
    ，已如前述，是證人徐奇萬此部分證詞，尚不能執為被告不
    利認定之依據；至被告雖有逃避員警酒測攔檢之情，然駕駛
    人於飲酒後，縱未達於不能安全駕駛動力交通工具之程度，
    卻因唯恐違反道路交通管理處罰條例而遭罰鍰而逃避攔檢者
    亦所在多有，於未能排除其他可能情形下，不能以此即認被
    告已達於不能安全駕駛動力交通工具之程度始逃避酒測攔檢
    ；另被告嗣後雖有駕車肇事致人死傷之情形，然被告先前既
    有逃避警方酒測攔檢之行為，且其逃避酒測攔檢之地點距事
    故發生地點相去非遠，有卷附地圖1紙可稽，在無其他證據
    可資佐證之情形下，亦難認其駕車肇事，即係因服用酒類、
    達於不能安全駕駛動力交通工具所致，是上開事證，均不得
    為被告不利認定之依據。綜上所述，本件雖得認定被告確有
    於駕駛動力交通工具前服用酒類之行為，然尚難認定其服用
    酒類後，已達於不能安全駕駛動力交通工具之程度而駕駛，
    此外，復查無其他積極證據足認被告有公訴意旨所指此部分
    之犯行，不能認定被告犯罪，依上開說明，自應為被告被訴
    服用酒類不能安全駕駛動力交通工具而駕駛部分無罪之判決
    。
四、原審經審理結果，認被告甲○○駕駛動力交通工具肇事，致
    人死傷而逃逸部分罪證明確，適用刑法第第185條之4之規定
    ，並審酌被告肇事逃逸部分犯罪之目的、動機、犯罪所生之
    危害，嗣後雖坦承犯行、然迄今無任何賠償被害人家屬之行
    為、告訴人亦表達不願原諒被告之意等一切情狀，認被告甲
    ○○駕駛動力交通工具肇事，致人於死而逃逸，累犯，處有
    期徒刑壹年，及被告被訴服用酒類不能安全駕駛動力交通工
    具而駕駛部分為無罪之諭知等，經核於法尚無違誤，量刑尚
    屬妥適，被告就肇事逃逸部分上訴請求減輕其刑，為無理由
    ，應予駁回，公訴人就此部分上訴請求予以加重亦無理由及
    就被告被訴服用酒類不能安全駕駛動力交通工具而駕駛部分
    之上訴因未能具體證明被告有此部分之犯行，是此部分之上
    訴為無理由，應予駁回，原審就被告業務過失致死之部分認
    係普通之過失致死，揆諸前揭最高法院86年度台上字第1050
    號判決要旨，原判決尚有未洽，被告就此部分上訴請求減輕
    其刑，為無理由，公訴人上訴就此部分認被告係業務上之行
    為為有理由，應將此部分及定執行刑部分之判決撤銷改判，
    爰審酌被告犯罪之目的、動機、犯罪所生之危害、因業務過
    失致人於死部分之過失情節殊為嚴重、嗣後雖坦承犯行、然
    迄今無任何賠償被害人家屬之行為、告訴人亦表達不願原諒
    被告之意等一切情狀，量處有期徒刑壹年肆月，並就撤銷改
    判部分與上訴駁回部分，定其應執行刑有期徒刑貳年壹月。
據上論斷，應依刑事訴訟法第368條、第369條第1項前段、第364
條、第299條第1項前段、刑法第276條第2項、第47條、第51條第
5款、，道路交通管理處罰條例第86條第1項，罰金罰鍰提高標準
條例第1條前段，判決如主文。
本案經檢察官劉劉靜婉到庭執行職務。
中　　華　　民　　國　　94　　年　　8 　　月　　9 　　日
                  交通法庭    審判長法  官  陳正雄
                                    法  官  許錦印
                                    法  官  許宗和
以上正本證明與原本無異。
服用酒類不能安全駕駛動力交通工具而駕駛部分不得上訴。
其餘部分如不服本判決，應於收受送達後十日內向本院提出上訴
書狀，其未敘述上訴之理由者並得於提起上訴後十日內向本院補
提理由書（均須按他造當事人之人數附繕本）。
                                    書記官  沈秀容
中　　華　　民　　國　　94　　年　　8 　　月　　15　　日
附錄：本案論罪科刑法條全文
中華民國刑法第276條
因過失致人於死者，處二年以下有期徒刑、拘役或二千元以下
  罰金。
從事業務之人，因業務上之過失犯前項之罪者，處五年以下有
  期徒刑或拘役，得併科3000元以下罰金。
